臺灣桃園地方法院交通事件裁定　　　 　　94年度交聲字第5號
原處分機關　交通部公路總局新竹區監理所桃園監理站
　　　　　　高雄市政府
異　議　人
即處分人　　甲○○　男　34歲.
　　　　　　　　　　六樓
上列受處分人因違反道路交通管理處罰條例事件，對於高雄市政
府94年3 月25日高市府交裁字第裁32-Z00000000號裁決書、交通
部公路總局新竹區監理所中壢監理站93年11月23日壢監裁字第裁
53-Z00000000號裁決書所為處分不服，聲明異議，本院裁定如下
：
    主  文
異議駁回。
    理  由
一、本件異議人於異議狀中業已載明係對93壢監裁53-Z00000000
    、Z00000000 號裁決書聲明異議，雖異議人聲明異議時，其
    所指之Z00000000 號裁決書尚未裁決（該裁決書係由高雄市
    政府於94年3 月23日裁決），然異議人後於94年3 月28日本
    院訊問時，已明確表示係針對查獲當日酒後駕車及路肩停車
    部分聲明異議，且異議內容如異議狀所載，故異議人係對本
    件遭舉發之2 違規情事均聲明異議。再法院受理有關交通事
    件，原則上應準用刑事訴訟法有關規定，道路交通管理處罰
    條例第89條及道路交通案件處理辦法第4 條分別明有明文。
    關於聲明異議案件之管轄事項，上開辦法既無特別規定，自
    應準用刑事訴訟法第5 條第1 項規定，由受處分人之違規行
    為地或其住所、居所或所在地之法院管轄。故本案違規事件
    發生在國道1 號北上71.6公里，屬桃園縣楊梅鎮，本院應有
    管轄權，核先敘明。
二、異議人甲○○於民國93年10月10日3 時54分許，駕駛車牌號
    碼6A-6766 號自小客車在國道1 號北上71.6公里處非故障而
    任意路肩停車，經國道公路警察局第2 警察隊楊梅分隊員警
    對異議人施以酒精濃度之呼氣測試，測得呼氣酒精濃度高達
    每公升0.45毫克，遂舉發異議人違反道路交通管理處罰條例
    第33條第1 項、第35條第1 項第1 款，並當場製發公警局交
    字第Z00000000 號、第Z00000000 號舉發違反道路交通管理
    事件通知單，並分別移送交通部公路總局新竹區監理所桃園
    監理站及高雄市政府。交通部公路總局新竹區監理所桃園監
    理站及高雄市政府以異議人前開違規事實明確，且逾期未到
    案，分別依道路交通管理處罰條例第35條第1 項第1 款之規
    定，於93年11月23日以壢監裁字第裁53-Z00000000號裁決書
    逕行裁決處異議人罰鍰34500 元，吊扣駕駛執照12個月；及
    依道路交通管理處罰條例第33條第1 項之規定，於94年3 月
    25日以高市府交裁字第裁32-Z 00000000 號裁決書逕行裁決
    處異議人罰鍰6000元。
三、異議意旨略以：93年10月10凌晨2 時50分許，係1 位女性友
    人駕車搭載伊由竹北交流道欲北上，途中在車內發生爭吵，
    該女性友人遂在近楊梅收費站前約60公尺處將車停在路肩後
    下車離去，伊不予理會，本想換至駕駛座駕車離去，惟自知
    喝酒不宜駕車且感到有些疲憊，為顧及自身及他人之安全，
    故打上暫停燈於車內休息。於3 時30分許，警察將伊叫醒後
    開立「停車於外側路肩睡覺」及「酒後駕車」之罰單，伊認
    為伊僅係在路肩休息而未說明原因，但警察不應憑推論即認
    定係伊開車云云。
四、按依道路交通安全規則第114 條第2 款規定，汽車駕駛人飲
    用酒類或其他類似物後其吐氣所含酒精濃度超過每公升0.25
    毫克或血液中酒精濃度超過百分之0.05以上者，不得開車，
    再汽車駕駛人，駕駛汽車經測試檢定有酒精濃度超過規定之
    情形者，處150000元以上60000 元以下罰鍰，並當場移置保
    管其車輛及吊扣其駕駛執照1 年，道路交通管理處罰條例第
    第35條第1 項第1 款定有明文。又依高速公路交通管制規則
    第12條第1 項規定，汽車行駛高速公路，除於規定之停車處
    外，不得在路肩停車；而汽車行駛於高速公路或設站管制之
    道路，而不遵管制之規定者，處汽車駕駛人3000元以上6000
    元以下罰鍰，道路交通管理處罰條例第33條第1 項亦定有明
    文。
五、經查，異議人對於其於前開時、地為警攔檢後，經施以呼氣
    測試，其吐氣之酒精濃度達每公升0.45毫克一情並不爭執，
    且有酒精濃度測試紙1 份紙在卷可稽，異議人為警攔查時，
    確有飲酒一節，堪以認定。異議人雖否認其有駕車行為，辯
    稱係由1 名女性友人駕車，後因細故而停於路肩，該友人自
    行離去云云。然：
（一）證人周孝勇於本院訊問時證稱：93年10月間伊在國道公路
      警察局楊梅分隊擔任小隊長，於同年月10日伊與同事林意
      民在國道1 號公路北上路段巡邏時，在71.6公里處發現1
      部自小客車停在路肩，顯示閃光黃燈，但車旁並未放置故
      障標示，故渠等前去查看、取締。伊到達該車旁，看見該
      車並未熄火，處於在發動狀態中，異議人坐在駕駛座上，
      綁著安全帶，車上並無他人在場，亦未見有其他人離開。
      伊便先拍照存證，再詢問異議人該車係由何人所駕駛，為
      何停放在此，且因伊有聞到酒味，亦問異議人在何時、地
      飲酒。異議人表示該車係其駕駛，之前在新竹市喝酒，因
      覺疲累，即停在該處休息，避免發生事故。伊便告知異議
      人酒後不得駕車，且非故障車不得將車停放在路肩。而異
      議人卻一直強調酒後感覺疲累，難道要繼續開而引起車禍
      等語。伊與異議人之對話均有錄音。伊在現場有對異議人
      實施酒精濃度測試，因異議人超過標準值，伊便告知異議
      人要扣車。前開取締過程中，異議人並無表示該車係他人
      駕駛，係其後伊將異議人帶回警局要開立舉發單時，異議
      人始稱係該車為他人駕駛等語（見本院94年3 月28日訊問
      筆錄）；證人林意民於本院訊問時證稱：93年10月10日伊
      任職於楊梅分隊擔任警員。曾於93年10月10日3 時54分時
      在國道1 號北上71.6公里處，取締本件異議人酒後駕車之
      違規事件。當時發現異議人所駕車輛停在路肩，後面未擺
      設三角架，便叫醒坐在駕駛座上之異議人，聞到異議人身
      上有酒味，即對之實施酒測。現場除異議人外，並未發現
      其他人等語（見本院94年3 月28日訊問筆錄），證人就異
      議人確有酒精濃度超過標準值之事、舉發當時異議人所在
      車輛情形、異議人所坐車輛位置等情節，均為一致之陳述
      ，觀諸所提現場照片3 張，亦與證人前開所述情形相符，
      證人前開所言，自屬信實。蓋依前開證人所言，於查獲當
      時，除異議人外，未見另有他人在場，而異議人迄今無法
      具體說明該友人之身分資料供本院傳喚或促該友人到庭為
      證，則是否確有異議人所稱之不詳人士駕車一情，顯有可
      疑。再本案查獲之時間為深夜3 時至4 時間，地點為國道
      高速公路，非如一般道路可臨時攔停車輛搭乘便車或乘坐
      大眾交通工具離去該處，且時值深夜，光線不良，而高速
      公路上行使之車輛車速極高，一般人絕無可能甘冒危險於
      深夜步行於高速公路上，實難想像異議人所稱之女性友人
      如何於深夜在高速公路上離去。又該查獲地點離最近之楊
      梅交流道2 公里一節，業經證人周孝勇到庭陳述明確，縱
      退萬步言，有如異議人所稱該友人因爭吵而不欲再與其同
      車，與其任意捨棄駕駛中之車輛而將之停放在高速公路上
      ，而陷自身於不知如何離去該處之窘境，至愚之人亦知應
      選擇將車駛離高速公路後始方便自身離去，故異議人前開
      所稱情節，要與常情有違，實啟人疑竇。且佐以證人所提
      之查獲當時照片，異議人係坐在駕駛座上，甚或配戴安全
      帶，苟異議人非駕駛人，豈會坐在駕駛座上。又果如異議
      人所稱其本想駕車離去，但因認酒後不宜駕車且感覺疲憊
      ，故未駕車而於車內休息云云，則異議人既不欲駕車，大
      可原地休息即可，何須大費周章換坐至駕駛座上，甚或竟
      配戴安全帶。莫非異議人係稱其原決定駕車上路，於不厭
      其煩完成換座及配戴完成安全帶等動作，於準備就緒即可
      上路之際，竟突覺不應駕車而旋即原地倒頭入睡之荒謬情
      節。不論情況為何，要均難以解釋異議人如未有駕駛行為
      ，何以竟會無端坐在駕駛座上一情。綜上，異議人所辯情
      節，再再與情理相佐，要難採信。異議人確有於酒後駕車
      之違規事實，堪以認定。
（二）異議人自承該車牌號碼6A─6766號自小客車為警攔查時係
      停放於路肩，且有證人周孝勇、林意民到庭證述明確如前
      ，復有照片3 紙在卷可佐，該車牌號碼6A─6766號自小客
      車停放於路肩一情，自堪認定。而依異議人所辯，其僅因
      酒後不勝駕車，故將該車停放在高速公路路肩休息，並無
      高速公路交通管制規則第14條所定之因機件故障或其他緊
      急情況無法繼續行駛而得停在路肩待援之情形，其任意停
      放車輛之舉，顯已違規。至異議人雖辯稱其如於該情形下
      繼續駕車，恐發生交通事故致生危險云云。然異議人於飲
      酒後或自覺身體疲憊時，本即不應駕車上路，其是否飲酒
      ，其身體狀況是否適宜開車等情，於異議人駕車上路前本
      可查知且加以評估，其猶執意駕車上路，豈可於中途任意
      停放車輛於路肩違規遭警取締時，再執此為由以圖卸責，
      故異議人所辯，顯倒果為因，當無可採。異議人違規情事
      至為明確。
（三）綜上所述，異議均無理由，應予駁回。
六、原處分機關交通部公路總局新竹區監理所桃園監理站依道路
    交通管理處罰條例第35條第1 項第1 款之規定，於93年11月
    23日以壢監裁字第裁53-Z00000000號裁決書逕行裁決處異議
    人罰鍰34500 元，吊扣駕駛執照12個月；高雄市○○○道路
    交通管理處罰條例第33條第1 項之規定，於94年3 月25日以
    高市府交裁字第裁32-Z 00000000 號裁決書逕行裁決處異議
    人罰鍰6000元，均無違誤，本件異議人之異議為無理由，應
    予駁回。
爰依道路交通案件處理辦法第19條，裁定如主文。
中　　華　　民　　國　　94　　年　　7 　　月　　26　　日
                               臺灣桃園地方法院交通法庭
                                      法  官  何燕蓉
上正本證明與原本無異。
如不服本裁定，應於裁定送達後5 日內向本院提出抗告狀。
                                      書記官  許弘樺
中　　華　　民　　國　　94　　年　　7 　　月　　26　　日
